臺灣板橋地方法院刑事判決　　　　　　　 96年度易字第444號
公　訴　人　臺灣板橋地方法院檢察署檢察官
被　　　告　甲○○
　　　　　　　　　　　17樓之.
上列被告因恐嚇取財案件，經檢察官聲請以簡易判決處刑（95年
度偵緝字第2632號），本院認應適用通常程序審判，本院判決如
下：
    主  文
甲○○幫助犯恐嚇取財罪，處有期徒刑伍月，如易科罰金以銀元
佰元折算壹日。
    事  實
一、甲○○可預見一般人無故不自行申辦金融機構帳戶使用，反
    價購或其他方式取得他人申辦之金融機構帳戶使用，可能為
    遂行恐嚇取財之不法所有意圖，竟為貪圖小利，仍不違背其
    意，而基於幫助恐嚇取財之不確定故意，於民國95年4 月13
    日，以不詳之代價，在臺北縣、市某處，將其開立之中國信
    託商業銀行臺北市中山分行（前於84年11月2 日開戶）帳號
    000000000000號、聯邦商業銀行臺北市仁愛分行（於95年4
    月13日開戶）帳號000000000000號等帳戶之存摺、金融卡及
    密碼，交付不詳之人，提供予恐嚇取財集團供作恐嚇他人匯
    款之人頭帳戶使用。嗣即有乙○○於同年月15日上午10時30
    分許，在嘉義縣中埔鄉住處，遭不詳之恐嚇取財集團成員以
    電話恫嚇稱「我在跑路，需匯款跑路費新臺幣（下同）100
    萬元，我知道你全家人姓名及作息」等語，使其心生畏懼，
    因而分別於同日上午11時52分許、中午12時19分許，依指示
    至嘉義市之中國信託商業銀行、聯邦商業銀行等自動櫃員機
    ，各匯款12萬9 千元（先後分為2 萬6 千元、3 萬元、3 萬
    元、3 萬元、1 萬3 千元等5 筆匯款）、13萬8 千元（先後
    分為6 萬5 千元、1 萬5 千元、5 萬8 千元等3 筆匯款），
    至甲○○上開中國信託商業銀行、聯邦商業銀行等帳戶內，
    上開款項旋即遭該恐嚇取財集團成員提領一空。嗣因乙○○
    遭恐嚇取財後報警處理，經警將甲○○上開帳戶列為警示帳
    戶，循線調查，因而查悉上情。
二、案經臺北縣政府警察局板橋分局報請臺灣板橋地方法院檢察
    署檢察官偵查後聲請簡易判決處刑，本院認應適用通常程序
    審判。
    理  由
一、按檢察官聲請以簡易判決處刑之案件，經法院認為有第451
    條之1 第4 項但書之情形者，應適用通常程序審判之，刑事
    訴訟法第452 條定有明文。本件公訴人以偵查中現存證據已
    足認定被告甲○○犯罪，聲請本院以簡易判決處刑，論以被
    告犯刑法第30條、第346 條第1 項之幫助恐嚇取財罪，惟核
    諸被告於偵查中矢口否認上開犯行，偵查中現存證據是否足
    認其犯罪，尚有疑義，因認有同法第451 條之1 第4 項但書
    規定之情形，不宜逕以簡易判決處刑，爰由本院適用通常程
    序審判之，合先敘明。
二、訊據被告甲○○固不否認上開銀行帳戶均係其開立所有之事
    實，惟矢口否認其有上揭之幫助恐嚇取財犯行，辯稱：本件
    伊所有上開銀行帳戶之存摺、金融卡是分別遺失的，其中中
    國信託商業銀行帳戶之存摺係於94年11月間搬家時遺失的，
    聯邦商業銀行帳戶之存摺則係於95年6 月間，伊放在包包裡
    ，在臺北縣土城市海山捷運站，帶小孩去上廁所時，連同包
    包一起遺落未帶走，本件是犯罪集團撿到伊上開帳戶存摺，
    利用伊上開帳戶存摺犯罪，並非伊提供上述帳戶存摺、金融
    卡給犯罪集團使用云云。然查：
    (一)依被告上開所述，其上開二銀行帳戶存摺、金融卡既係於
      不同時地分別遺失，且時間相隔已將近有8 個月之久，其
      後卻由同一犯罪集團取得供本件犯罪使用，被告上開所辯
      遺失之情云云，顯有違常情事理至為灼然，實已難令人採
      信。
    (二)次被告於本院簡易程序調查時曾稱：其上開中國信託商業
      銀行帳戶，係於80幾年間因在惠康超市上班所開戶的，使
      用至87年離職時，之後就沒有再使用過，其遺失該帳戶存
      摺後，未掛失也沒有申請補發存摺或變更印鑑；其上開聯
      邦商業銀行帳戶，則係於95年3 月間，其去臺北市○○○
      路○ 段以琳書坊上班時開戶的，後來沒去上班，該帳戶存
      摺就放著沒用云云（見本院95年度簡字第6600號案卷95年
      12月27日訊問筆錄2 頁）。惟查被告上開中國信託商業銀
      行帳戶係於84年11月2 日開戶，開戶時只存入100 元，其
      後僅於85年1 月23日跨行轉出68元，之後迄95年4 月12日
      前之間，均無何其他交易，此有該銀行開戶及歷史交易查
      詢報表等資料附卷可稽，且查被告係於該帳戶開戶前之83
      年11月2 日即在惠康百貨公司有勞工保險投保資料，卻在
      該銀行帳戶開戶之日（即84年11月2 日）曾自惠康百貨公
      司退保勞工保險，迄同年月15日始在該公司繼續投保，此
      外被告在惠康百貨公司勞工保險最後退保之日期係於86年
      7 月24日，此均有被告勞工保險被保險人投保資料表在卷
      可按，核諸上開銀行交易明細、投保資料明細等資料，亦
      均與被告上開所辯述其上開中國信託商業銀行帳戶使用情
      節多有不符；況再據卷附被告上開中國信託商業銀行帳戶
      交易明細及印鑑卡所示，被告曾於95年4 月12日再行辦理
      該帳戶存摺補發及印鑑變更，此顯與被告上開所辯遺失該
      帳戶存摺後、未曾再辦理補發之情亦已有不合，而其後經
      本院於簡易程序調查時，再據上述銀行帳戶資料執以訊問
      被告，被告竟又翻異前詞改稱其曾於95年6 月去銀行申請
      補發云云（見本院上開訊問筆錄），前後陳述矛盾不一，
      益見被告上開所辯，顯均難採信。又依被告所述其既已不
      再使用該帳戶，且依其該帳戶交易明細所示，其該帳戶於
      補發存摺前、補發後至被害人乙○○於同年月15日被害匯
      款前，實際上亦均未做何交易使用，且於其申請補發存摺
      後第4 日即有犯罪集團使用其該帳戶，作為犯罪被害人匯
      款之人頭帳戶使用，亦堪認被告上開所辯遺失之情，顯不
      足採，其有將該帳戶交付犯罪集團使用應屬實無訛。
    (三)另查其上開聯邦銀行帳戶，係於95年4 月13日存入100 元
      新開戶，同日即將該100 元提領殆盡，之後至同年月15日
      被害人乙○○被害匯款前，被告於該帳戶均無任何交易，
      此有其該銀行帳戶開戶及交易明細等資料在卷可稽，核與
      其上述所辯開戶時間、用途、遺失存摺時間等情，顯均有
      不合，且依該帳戶上開交易明細所示，其開戶同日旋將存
      入之存款100 元提領一空，其開戶動機已顯有可疑，又於
      其開戶後第3 日，即有犯罪集團使用其該帳戶，作為犯罪
      被害人匯款之人頭帳戶使用，由此益見被告上開所辯遺失
      之情，應不足採，而其有將該帳戶提供犯罪集團使用，亦
      足堪認屬實無疑。
    (四)綜上所述諸情，參互印證，徵諸被告上開二銀行帳戶於申
      請補發存摺、變更印鑑或新開戶後，3 至4 日之短期間內
      ，即由犯罪集團供作恐嚇他人匯款之人頭帳戶使用，而被
      告所辯先後遺失上開銀行帳戶之說，亦顯有瑕疵而不足採
      信，此外並有被害人乙○○於警詢之指述（上開被害人之
      陳述，未經被告於言詞辯論終結前聲明異議，依刑事訴訟
      法第159 條之5 規定均有證據能力）、被告上開二銀行開
      戶、交易明細等資料、被告勞工保險被保險人投保資料表
      等附卷可資佐證，堪認本件被告上開二銀行帳戶，應係被
      告交付提供予犯罪集團供作恐嚇他人匯款之人頭帳戶使用
      無訛。
    是本件事證已臻明確，被告上揭犯行洵堪認定，應予依法論
    科。
三、又本件被告行為後，刑法第33條第5 款（修正提高罰金最低
    額為新臺幣一千元以上，以百元計算之）、第41條第1 項（
    將易科罰金折算標準提高為「以新臺幣一千元、二千元或三
    千元折算一日」）等規定，業於95年7 月1 日生效施行，罰
    金罰鍰提高標準條例第2 條原易科罰金提高折算標準金額倍
    數規定，並於95年4 月28日配合修正刪除，同於95年7 月1
    日生效施行，是經依同法第2 條規定綜合比較新舊法結果，
    被告本件所犯之罪，依修正後之上開規定處斷，並無有利，
    自仍應適用其行為時之舊法即修正前之刑法上開規定處斷。
    另刑法第30條（將條文明確修正為「幫助他人實行犯罪行為
    者，為幫助犯」，「從犯」用語改為「幫助犯」）規定，雖
    亦有於95年7 月1 日修正，惟其純為文字修正，無新舊法比
    較適用之問題，應依一般法律適用原則，適用裁判時法，附
    此敘明。是核本件被告上開所為，係犯刑法第30條、第346
    條第1 項之幫助恐嚇取財罪。又被告係幫助他人犯罪，爰依
    刑法第30條第2 項規定按正犯之刑減輕之。爰審酌被告提供
    帳戶予犯罪集團使用，所為已影響社會正常交易安全，增加
    被害人尋求救濟之困難，並使犯罪之追查趨於複雜，暨其素
    行、犯罪之動機、目的、手段、生活狀況、智識程度、所獲
    不法利益及犯罪後狡飾之態度等一切犯罪情狀，量處如主文
    所示之刑，並依修正前之刑法規定，諭知易科罰金之折算標
    準。
據上論斷，應依刑事訴訟法第452 條、第299 條第1 項前段，刑
法第2 條第1 項前段、第30條、第346 條第1 項、修正前之刑法
第41條第1 項前段，罰金罰鍰提高標準條例第1 條前段、修正前
之罰金罰鍰提高標準條例第2 條，判決如主文。
本案經檢察官靳開聖到庭執行職務
中　　華　　民　　國　　96　　年　　6 　　月　　22　　日
              刑事第八庭  審判長法  官  王  屏  夏
                                法  官  王  偉  光
                                法  官  彭  全  曄
以上正本證明與原本無異
如不服本判決應於送達後10日內向本院提出上訴狀
                                書記官  吳  詩  琳
中　　華　　民　　國　　96　　年　　6 　　月　　22　　日
附錄本案論罪科刑法條全文：
中華民國刑法第346條
（單純恐嚇罪）
意圖為自己或第三人不法之所有，以恐嚇使人將本人或第三人之
物交付者，處6月以上5年以下有期徒刑，得併科1千元以下罰金
。
以前項方法得財產上不法之利益，或使第三人得之者，亦同。
前二項之未遂犯罰之。
